臺灣高等法院高雄分院民事判決
111年度上易字第170號
上  訴  人  黃俊彥  
被上訴人    吳秉豐  
訴訟代理人  唐治民律師
上列當事人間請求返還款項等事件，上訴人對於民國111年4月29
日臺灣高雄地方法院109年度訴字第1705號第一審判決提起一部
上訴，本院於111年8月31日言詞辯論終結，判決如下：
    主  文
上訴駁回。
第二審訴訟費用由上訴人負擔。
    事實及理由
一、上訴人起訴主張：上訴人前委託原審共同被告巨地資產管理
    顧問有限公司（下稱巨地公司）銷售其所有門牌號碼高雄市
    ○○區○○路00巷00弄00號O樓公寓（下稱系爭房屋），巨地公
    司指派處理委託事務之訴外人洪○○、吳○○告知上訴人系爭房
    屋屋況不佳，需整修後始能出售，向上訴人推薦被上訴人施
    工修繕，經被上訴人到場評估擬定施工計劃書後，兩造於民
    國109年2月20日簽訂「○○路公寓○樓修繕計劃書」（下稱系
    爭計劃書），約定工程項目、使用材料、施工期間如系爭計
    劃書所載，工程總價經議價折讓後約定為61萬元，上訴人已
    給付被上訴人開工款新臺幣（下同）21萬元、追加款13,000
    元。被上訴人於109年2月21日開始施工後，告知上訴人發現
    壁癌欲追加款項，惟系爭計劃書第7項室內油漆中已包含此
    部分，上訴人遂拒絕追加，詎被上訴人竟因此擅自停工，延
    宕工程進度直至約定之完工日109年5月20日。上訴人已於11
    0年11月9日向被上訴人為終止承攬契約之意思表示，經核算
    結果，被上訴人已施作部分之工程款為95,000元，上訴人溢
    付工程款128,000元，得依民法第259條規定請求返還；另上
    訴人須雇工重新施作，受有損害25萬元，且因系爭房屋未能
    即時出售，受有跌價損失25萬元及非財產上損害10萬元，上
    訴人得依民法第502條、第503條規定，以擇一求為勝訴判決
    之方式，請求被上訴人與巨地公司連帶賠償60萬元；再者，
    巨地公司居間仲介被上訴人承攬系爭房屋修繕工程，未盡篩
    選責任，應依民法第259條規定返還已收取之佣金2萬元，並
    於原審聲明：㈠被上訴人、巨地公司應連帶給付上訴人60萬
    元；㈡被上訴人應返還上訴人128,000元；㈢巨地公司應返還
    上訴人2萬元；㈣願供擔保請准宣告假執行。
二、被上訴人則以：被上訴人係迄至施作室內木作裝潢拆除工程
    時，始知系爭房屋多處牆面有壁癌（浴室部分除外），此部
    分之壁癌處理工程，屬追加工程，上訴人拒絕追加此部分之
    費用，致被上訴人不知該如何施作，並因此停工，惟被上訴
    人已施作部分之工程款已超過上訴人預付之款項，上訴人並
    無溢付情事。另上訴人提出之重新修繕估價單所載施工項目
    遠多於系爭計劃書，否認所載金額之真正，且上訴人欲就已
    施作部分重新發包施作，與被上訴人無關等語，資為抗辯。
三、原審判決被上訴人應給付上訴人33,488元（溢付工程款部分
    ），而駁回上訴人其餘請求。上訴人就原審駁回其請求雇工
    重新施作損害部分，提起一部上訴，其上訴聲明：㈠原判決
    駁回上訴人後開請求部分廢棄；㈡被上訴人應再給付上訴人1
    89,512元。被上訴人答辯聲明：上訴駁回（被上訴人就原審
    判命其給付部分，未聲明不服，該部分已確定，另上訴人就
    原審駁回其請求部分，除提起上訴部分外，就其餘部分未聲
    明不服，該部分亦已確定）。
四、兩造不爭執事項：
  ㈠上訴人擬出售所有系爭房屋，因系爭房屋屋況不佳，經洪○○
    、吳○○向上訴人推薦由被上訴人施工修繕。
  ㈡被上訴人至系爭房屋現場評估擬定計劃書後，兩造於109年2
    月20日簽立系爭計劃書，約定工程項目、施作單價、使用材
    料、施作時間（均如系爭計劃書所載）、議定總價665,300
    元、折讓議定總價61萬元等內容，上訴人已給付開工款21萬
    元、追加款13,000元予被上訴人，兩造並約定應於109年5月
    20日完工。
  ㈢被上訴人於109年2月21日開始施工，施工期間告知上訴人發
    現壁癌及漏水欲追加款項，上訴人予以拒絕，被上訴人因此
    自109年4月初不再依系爭計劃書內容施工，延宕工程進度直
    至約定之施工時間結束，並以上訴人違約為由，以存證信函
    要求上訴人給付追加工程款項35,700元。
  ㈣上訴人於110年11月9日言詞辯論期日當庭以言詞向被上訴人
    為終止承攬契約之意思表示。
五、本院之判斷：
　㈠按因可歸責於承攬人之事由，致工作逾約定期限始完成，或
    未定期限而逾相當時期始完成者，定作人得請求減少報酬或
    請求賠償因遲延而生之損害；前項情形，如以工作於特定期
    限完成或交付為契約之要素者，定作人得解除契約，並得請
    求賠償因不履行而生之損害，民法第502條定有明文。依其
    文義，定作人限於「工作已完成」之情形下，始得依該規定
    請求賠償因遲延而生之損害。查，兩造簽立系爭計劃書，約
    定系爭房屋修繕工程應於109年5月20日完工，然被上訴人自
    109年4月初即停工，迄今仍未完成工作等情，為兩造所不爭
    執，被上訴人既未完成其承攬工作，縱其就工作遲延有可歸
    責之事由，仍與民法第502條規定應負損害賠償責任之要件
    不符，是上訴人依此規定請求被上訴人賠償雇工重新施作損
    害，洵屬無據。
  ㈡次按因可歸責於承攬人之事由，遲延工作，顯可預見其不能
    於限期內完成而其遲延可為工作完成後解除契約之原因者，
    定作人得依前條第2項之規定解除契約，並請求損害賠償，
    民法第503條定有明文。關於可歸責於承攬人之事由，致工
    作不能於約定期限完成者，除以工作於特定期限完成或交付
    為契約之要素者外，依民法第502第2項之反面解釋，定作人
    不得解除契約。一般情形，期限本非契約要素，故定作人得
    解除契約者，限於客觀性質上為期限利益行為，且經當事人
    約定承攬人須於特定期限完成或交付者，始有適用(最高法
    院89年度台上字第2506號裁判意旨參照）。查，被上訴人承
    攬系爭房屋修繕工程，約定於109年5月20日完工，惟被上訴
    人自109年4月初即停工，有遲延工作未能於限期內完成之情
    事，已如前述，然兩造約定之完工日期僅係一般期限，且系
    爭房屋修繕完工後，隨時得對外銷售變價，依一般社會通念
    ，並無如未於109年5月20日完工，即無從為買賣銷售之情形
    ，加以上訴人未舉證證明兩造間有系爭房屋非於特定時期施
    工完成即難達契約目的之約定，則被上訴人雖未於約定期限
    內完工，上訴人仍不得依民法第503條規定解除契約並請求
    被上訴人賠償損害，故上訴人依民法第503條規定，請求被
    上訴人賠償雇工重新施作損害，亦屬無據。
六、綜上所述，上訴人依民法第502條、第503條之規定，請求被
    上訴人賠償雇工重新施作之損害189,512元為無理由，應予
    駁回。原審就上開部分為上訴人敗訴之判決，並無不合，上
    訴意旨指摘原判決此部分不當，求予廢棄改判，為無理由，
    應駁回上訴。本件事證已臻明確，兩造其餘之攻擊或防禦方
    法及所用之證據，經本院斟酌後，認為均不足以影響本判決
    之結果，爰不逐一論列，附此敘明。
七、據上論結，本件上訴為無理由，判決如主文。
中　　華　　民　　國　　111 　年　　9 　　月　　21　　日
                            民事第六庭   
                                審判長法  官  魏式璧
                                      法  官  賴文姍
                                      法  官  黃悅璇
以上正本證明與原本無異。
本件不得上訴。　　　　　　　　　　　　　　　　　　　
中　　華　　民　　國　　111 　年　　9 　　月　　21　　日
                                      書記官  黃楠婷